臺灣桃園地方法院刑事判決　　　　　　　　　　　　九十二年度交訴字第一四號
　　公　訴　人　臺灣桃園地方法院檢察署檢察官
　　被　　　告　乙○○
　　選任辯護人　彭國良律師
　　　　　　　　蕭萬龍律師
右列被告因業務過失致死等案件，經檢察官提起公訴（九十二年度偵字第一三四一○
號），本院判決如左：
    主  文
乙○○因過失致人於死，處有期徒刑參月，如易科罰金，以參佰元折算壹日。
    事  實
一、乙○○任職於順菖汽車變速箱材料行（下稱：順菖行），擔任學徒之工作。於民
    國九十二年七月二十六日下午十七時許，丁○○駕駛車牌號碼ＫＲ─六五一一號
    自用小貨車，在桃園縣大園鄉海口村台四線西向一公里處，因油料用盡，無法繼
    續行駛，丁○○立即以電話與乙○○聯絡，請乙○○駕駛上開材料行內之車輛前
    來救援。乙○○接獲丁○○之電話後，立即駕駛車牌號碼九Ｇ─八六九五號自用
    小貨車前去，於到達現場後，乙○○未熄火，而將車臨時停放於路邊，並立即下
    車，步行至該處路段中間分隔島缺口處，協助丁○○推上開故障車輛。乙○○本
    應注意汽車不得在快車道上臨時停車，且當時並無不能注意之情事，竟疏未注意
    ，於停車時未緊靠道路右側停放，致其車身左側突出，跨越快慢車道線，而佔用
    部分之外側快車道。於十七時十分許，適有李明瑋騎乘車牌號碼ＲＦ九─一五二
    號輕型機車（起訴書誤載為重型機車），搭載戊○○，沿前開道路自其後方同向
    駛來，行經該處時，因閃避後方來車失當，復未注意車前狀況，直接撞上乙○○
    所駕駛之上開自用小貨車之左後車燈部位，致李明瑋、戊○○當場人車倒地，李
    明瑋因頭、胸部外傷致出血性休克，經送敏盛綜合醫院急救後，仍不治死亡；戊○○則受有頭部外傷、左膝及右下腿挫傷及擦傷等傷害。乙○○於事故發生後，
    偵查機關尚不知孰為犯罪嫌疑人時，主動向前來處理警員丙○○表示為其停車肇
    事，而自首接受裁判，始查知上情。
二、案經乙○○自首、戊○○及李明瑋之母己○○告訴及臺灣桃園縣警察局大園分局
    報告臺灣桃園地方法院檢察署檢察官相驗後自動檢舉偵查起訴。
    理  由
一、訊據被告乙○○坦承駕駛上開九Ｇ─八六九五號自用小貨車，於右揭時、地，跨
    越快、慢車道線臨時停車，佔用部分外側外車道，致被害人李明瑋騎乘上開機車
    ，自後方撞擊該自用小貨車之左後方車燈部位，被害人李明瑋經送醫急救後，不
    治死亡，以及告訴人戊○○受有頭部外傷、左膝及右下腿挫傷及擦傷之傷害等情
    不諱，惟辯稱：伊只有部分之過失，被害人李明瑋就本件車禍事故，亦有過失等
    語。辯護人為被告辯護稱：被告所停放之車輛有開啟閃黃燈，依常情顯非被害人
    所不能注意，即便被告未緊靠路邊停放，亦難謂通常均可導致系爭車禍事故之發
    生。又若係被害人未注意車前狀況小心駕駛，反而左顧右盼，好奇觀看被告等人
    之推車行為，以致於未注意到被告所停放之車輛而肇生事故，則被告未緊靠道路
    右側停放車輛之行為，與被害人致死及告訴人戊○○之受傷等結果，自難認有因
    果關係存在云云。經查：
  (一)本件車禍事故發生之經過，被告乙○○於警訊時供稱：「我駕自小貨車停放於台
    四線，一公里西向車道上，遭李明瑋駕輕機由後追撞到該自小貨車之左後車身，
    致該李明瑋死亡，及輕機乘客戊○○受傷。」、「（指當時）我人至對面車道（
    即安全島中間）推車（指丁○○所駕駛自小貨）ＫＲ─六五一一。」、「引擎沒
    有熄火，就跑到對面車道去推車。」、「車輛有打警示燈。」等語，核與證人丁○○於本院審理時所證述：事發時，正坐在其所駕駛之上開故障車內，被告正準
    備在後面推車等語，及其於警訊時所述：「乙○○所駕之自小貨車停放於桃園縣
    大園鄉○○○○○里○○路邊，當時引擎未熄火，禁止狀態，當時我所駕駛之自
    小貨車，因故障於車禍現場安全島之缺口處，當乙○○到達事故現場時，就立即
    下車幫忙，推我當時所駕之自小貨，當我跟乙○○一起推車之時，約過三分鐘以
    後，就有一部輕機車撞上停放於路邊之九Ｇ─八六九五號自小貨車。」、「自小
    貨車是損壞左後方之車燈，而輕機車車頭全毀。」等語（證人丁○○之警訊證詞
    ，經雙方同意引用為證據），及告訴人戊○○於警、偵訊及本院審理時所指訴：
    當天擬與被害人李明瑋一起回李明瑋住處，由李明瑋騎乘機車，經過肇事地點，
    看到事故車（指被告所駕駛之車輛）停在路邊，要繞過去的時候，後方有來車，
    為了要閃避後面的來車，才往右邊閃，所以，才撞到事故車的左後方等語之情節
    均相符合。又依車禍現場照片（參相驗卷第十四至十七頁）及道路交通事故調查
    報告表所繪製之現場圖（參相驗卷第五頁）所示，車禍後，被告所駕駛之上開自
    用小貨車，確實未緊靠路側停放，其左側前、後輪均已跨越快慢車道線，被害人
    李明瑋所騎乘之上開機車平躺於外側快車道上，緊臨被告所駕駛之上開自用小貨
    車左後輪後方，車頭幾已全毀；另被告所駕駛之上開自用小貨車之右後方燈已打
    開，左後方燈具已全部破損，燈具碎片散落於左後輪胎邊；證人丁○○所駕駛之
    上開自用小貨車則停在被告所駕駛之上開車輛後方垂直計算約九點七公尺處之中
    間分隔島中間缺口處，核亦與被告、證人丁○○、告訴人戊○○上開所分別陳述
    之車禍經過情形相符。因此，依上開各項證據推之，本件車禍發生前，證人丁○○所駕駛之上開自用小貨車因故障停放於上開路段中間分隔島之缺口處，被告在
    接獲救援要求後，立即駕駛上開自用小貨車前來協助。被告到達現場後，打開閃
    光黃燈未熄火，且未緊靠路側而臨時停車，因其左前、後輪胎跨越快慢車道線，
    而遭被害人李明瑋撞擊左後方車尾部位，致被害人李明瑋死亡，告訴人戊○○受
    傷之事實，殆無疑義。
  (二)本件車禍事故之路段，依卷附之現場照片所示，該道路中間係以分隔島分向，道
    路中間設有一條白虛線，接近路側另設有白實線。而依上開說明，被告所駕駛之
    車輛之左前、後輪，跨越之交通標線為白實線。按所謂白實線，係設於路段中者
    ，用以分隔快慢車道或指示路面範圍；設於路口者，作為停止線；設於路側者，
    作為車輛停放線；設於同向分隔島兩側者，用以分隔同向車流。又，所謂白虛線
    ，係設於路段中者，用以分隔同向車道或作為行車安全距離辨識線；設於路口者
    ，用以引導車輛行進，道路交通標誌標線號誌設置規則第一百四十九條第一項定
    有明文。雖依上開規定，設於路段中之白實線，有路面邊線、快慢車道分隔線之
    別，惟經與卷附之車禍現場照片對照以觀，該白實線，自係用以分隔快慢車道無
    訛。且依上開規定，白虛線並無區○○○○道之功能。因此，肇事路段係有二線
    快車道無疑。被告肇事當時，其所駕駛之上開自用小貨車，在未熄火之狀態下，
    臨時停車時，其左側車身已佔用該路段之外側快車道之事實，甚為顯然。按「汽
    車臨時停車時，應依左列規定：一、．．．快車道．．．不得臨時停車。」，道
    路交通安全規則第一百十一條第一項第一款定有明文。被告領有適當之駕駛執照
    ，對於該項規定自應熟稔，竟為一時之便利，而疏未注意，違反上開規定，臨時
    停車時，未緊靠路側，而佔用外側快車道，致被害人李明瑋自其後方同向駛來時
    ，因而直接撞上該貨車之左後方燈部位，其有過失甚明。又按「汽車行駛時，駕
    駛人應注意車前狀況．．．，並隨時採取必要之安全措施。」，道路交通安全規
    則第九十四條第三項亦有明定。且此一規定，依道路交通安全規則第二條第一項
    第一款之規定，於機車駕駛人亦同有適用。而據告訴人戊○○於本院審理時所為
    之上開指訴，顯見被害人李明瑋在經過肇事路段前，已發現被告所駕駛之上開車
    輛停放在前，其自應採取適當之措施以避險，竟疏未注意，加上其閃避失當，而
    直接追撞被告臨時停放於路邊之上開車輛，其亦有過失甚明，並為本件車禍事故
    發生之主因。本件經被告聲請送臺灣省桃園縣區車輛行車事故鑑定委員會鑑定結
    果，亦認定被害人李明瑋自行閃避失當自後追撞路旁停車為肇事主因，被告駕駛
    自小貨車佔用快車道臨時停車不當為肇事次因，此有該委員會九十三年一月十六
    日府車鑑桃字第九二一五五四號函暨鑑定意見書在卷可稽。惟被害人李明瑋雖有
    上開過失，仍難據此解免被告過失之責。
  (三)被害人李明瑋係因本件車禍事故，經送醫急救後，不治死亡一節，業經臺灣桃園
    地方法院檢察署檢察官督同法醫師相驗屬實，製有勘驗筆錄、相驗屍體證明書、
    驗斷書及相驗照片在卷可按（參相驗卷第二十三、二十七至三十六頁）；又告訴
    人戊○○係因本件車禍事故而受有右述之傷害，除業據告訴人戊○○指陳在案外
    ，並有敏盛綜合醫院大園分院診斷證明書一紙附卷可考（參偵卷第十七頁），且
    為被告所是認，足認被害人李明瑋之死亡，與告訴人戊○○之受傷，與被告之上
    開過失有相當因果關係。至於被害人李明瑋雖亦有過失，亦僅係被害人李明瑋之
    上開過失與其死亡及告訴人之傷害結果，亦有相當因果關係，惟尚難據此認定被
    告之過失與上開死亡及傷害結果，無相當因果關係，從而，被告及辯護人上開所
    辯，諉無可採。
  (四)至於告訴人己○○之代理人關維忠律師請求將本件車禍事故之原因再送鑑定，其
    理由略謂：被害人李明瑋當時所騎乘之機車係屬慢車，且係行駛於慢車道，因後
    方突有另一車輛，未保持行車間距，致被害人李明瑋不得已才往右邊行駛，若非
    被告隨意停車，當無本案不幸車禍事故發生之可能，被害人李明瑋並無過失。且
    查，車禍現場路段，回溯數十至一百公尺處乃屬一大彎道略往下坡之地形，以當
    時被害人李明瑋騎車之方向觀之，正常行駛時根本看不到左彎下坡後之前方路況
    。復且被告停車處右前方靠路邊即有一大片水泥空地可供暫時停車之用，被告竟
    視若無睹，故意將自小貨車違規停在路旁，導致本件車禍事故之發生，其有絕對
    之過失。上開鑑定意見認被害人李明瑋駕駛閃避正當行為列為肇事主因，實屬違
    誤至極云云。惟查：
    (1)所謂慢車係指人力行駛車輛或獸力行駛之車輛，道路交通安全規則第六條定有
      明文。又該規則所謂之汽車係包括機器腳踏車，同規則第二條第一項第一款亦
      已規定甚明。本件被害人李明瑋係騎乘輕型機車而發生車禍，並非騎乘或駕駛
      人力或獸力之車輛。且本件發生事故之位置，係在快車道上，已如前述，因此
      ，告訴人溫秀香之代理人關維忠律師前開所述，明顯與上開規定及卷附之現場
      照片、告訴人戊○○之指訴不符，自難憑採。
    (2)另查，依告訴人戊○○上開所述，在本件車禍事故發生前，已看到被告所駕駛
      之上開自用小貨車停放路旁，已如前述，坐在後座之告訴人戊○○尤已看到被
      告之車輛停放在旁，由此推之，坐於前座，騎乘機車之被害人李明瑋應無未看
      到之可能，果被害人李明瑋未看到，益見其確有未注意車前狀況之情事。況告
      訴人代理人並未在現場，被害人李明瑋當時究竟能否看到被告停車在路旁，自
      難徒憑其片面之詞，遽以為被告不利之認定。
    (3)被告停車確有過失已如前述，但若非因被害人李明瑋之未注意車前狀況，亦不
      致發生本件事故。從而，告訴代理人請求將本件車禍事故之原因判定，再送覆
      議，核無必要，附此敘明。
  (四)綜合上述，本件事證明確，被告犯行，洵堪認定。
二、核被告乙○○所為，係犯刑法第二百七十六條第一項之過失致人於死罪及同法第
    二百八十四條第一項之過失傷害罪。公訴意旨認被告肇事當時係受僱於順菖行，
    從事汽車修理工作，平時亦以小貨車拖吊拋錨汽車，駕駛為其附隨業務，因認被
    告所為應係犯同法第二百七十六條第二項之業務過失致人於死及第二百八十四條
    第二項之業務過失傷害罪嫌。公訴意旨認定被告係以駕駛為附隨之業務，無非係
    以被告坦承當天是駕車前往幫忙證人丁○○處理故障車，以及證人丁○○證述：
    其打電話通知被告駕車前來拖吊等語為其論據。訊據被告乙○○固坦承受僱於順
    菖行工作，惟堅詞否認其平時係以小貨車拖吊拋錨汽車為其工作，而以駕駛為其
    附隨業務，辯稱：伊只是學徒，平日只負責汽車變速箱初步拆卸，根本與駕駛車
    輛無關等語。經查：按「刑法上所謂業務，係指個人基於其社會地位繼續反覆所
    執行之事務，包括主要業務及其附隨之準備工作與輔助事務在內。此項附隨之事
    務，並非漫無限制，必須與其主要業務有直接、密切之關係者，始可包含在業務
    概念中，而認其屬業務之範圍。」（最高法院八十九年度台上字第八○七五號判
    決要旨可資參照）。質之證人即被告之同事丁○○於本院審理時亦證稱：被告是
    學徒，平常負責清理、洗變速箱，該公司平日之拖吊業務，另委託拖吊公司處理
    ，若是很近，偶由公司的師傅直接前往拖吊。案發當天，係因伊所駕駛之車輛只
    是要加油，因此，請被告開車前來協助。伊打算被告開車過來後，由伊開被告開
    來的車在前面拖，再由被告坐上故障車，控制方向等語。核與證人順菖行之廠長
    甲○○證述：被告負責清洗變速箱、拆螺絲、安裝等工儘，修車廠的拖吊業務，
    係與其他廠商配合，系爭肇事車輛平日由其使用，被告有時會開出去買午餐便當
    等語之情節相符（以上均參本院九十三年三月一日審判筆錄），並有順菖行與名
    雅汽車實業有限公司之合約書在卷可稽（參本院卷），是尚難遽認被告有以駕駛
    汽車為其繼續反覆執行之主要業務及其附隨之準備工作、輔助事務，從而，被告
    辯稱：其並非以拖吊業主要業務，或以駕駛汽車亦非其附隨業務等語，尚非無稽
    ，而可採信。此外，復查無其他積極之證據足以證明被告確實以駕駛貨車拖吊車
    輛為其主要業務，或以駕駛為其附隨業務，自難認被告為從事業務之人。被告之
    行為應僅成立刑法第二百七十六條第一項之過失致死罪、第二百八十四條第一項
    之過失傷害罪，公訴意旨所引應適用之法條容有未洽，惟其起訴之基本事實相同
    ，本院自仍應予審理，併變更其起訴法條，附此敘明。被告以一過失行為，同時
    致被害人李明瑋死亡，告訴人戊○○受傷，侵害數法益，而觸犯上開二項罪名，
    為想像競合犯，應從一重之過失致人於死之一罪處斷。被告於偵查機關尚不知孰
    為犯人之前，而於警員到場處理時主動表示其為肇事者，業據證人即當時處理警
    員丙○○於本院調查時到庭作證屬實，且被告並於事後接受本院之審理裁判，已
    符合刑法第六十二條前段自首規定之要件，應依該規定減輕其刑。爰審酌被告年
    紀尚輕，思慮較不周延，以及本件車禍事故之發生主因在於被害人李明瑋之未注
    意車前狀況，被告之過失程度較輕，另被告嗣已與告訴人戊○○達成和解，賠償
    告訴人戊○○一萬二千元之損害，此有和解契約及本票一紙在卷可稽，其雖與告
    訴人己○○尚未達成和解，但堪認被告之犯後態度尚稱良好等一切情狀，量處如
    主文所示之刑，併諭知易科罰金之折算標準。
據上論斷，應依刑事訴訟法第二百九十九條第一項前段、第三百條，刑法第二百七十
六條第一項、第二百八十四條第一項、第五十五條、第六十二條前段、第四十一條第
一項前段，罰金罰鍰提高標準條例第一條前段、第二條，判決如主文。
本案經檢察官廖先志到庭執行職務。
中      華      民      國    九十三    年      三      月     十五     日
                                   臺灣桃園地方法院交通法庭
                                       審判長法  官  江  德  民
                                             法  官  蔡  和  憲
                                             法  官  李  桂  英
右正本證明與原本無異。
如不服本判決，應於判決送達後十日內向本院提出上訴狀( 應附繕本 )，上訴於
臺灣高等法院。
                                             書記官  張  淑  芬
中      華      民      國    九十三    年      三      月     十五     日
附錄：本案論罪科刑法條全文：
刑法第二百七十六條第一項：
中華民國刑法第二百七十六條
(過失致死罪)
因過失致人於死者，處二年以下有期徒刑、拘役或二千元以下罰金。
從事業務之人，因業務上之過失犯前項之罪者，處五年以下有期徒刑或拘
役，得併科三千元以下罰金。
